【裁判字號】    99,撤緩,136
【裁判日期】    991130
【裁判案由】    聲請撤銷緩刑
【裁判全文】
臺灣新竹地方法院刑事裁定            99年度撤緩字第136號
聲  請  人  臺灣新竹地方法院檢察署檢察官
受  刑  人  曾錦梁
上列聲請人因受刑人犯偽造文書案件（臺灣高等法院95年度重上
更(七)字第144號），聲請撤銷緩刑之宣告（99年度執聲字第969號
），本院裁定如下：
    主  文
聲請駁回。
    理  由
一、聲請意旨略以：受刑人因犯偽造文書案件，經臺灣高等法院
    於民國97年8月14日以95年度重上更(七)字第144號（臺灣新竹
    地方法院檢察署82年度偵字第8427號等）判決判處有期徒刑
    8 月，減刑為有期徒刑4月，同時宣告緩刑3年，於97年9月5
    日確定。惟其於緩刑期內即99年5 月14日更犯詐欺取財罪，
    經本院於99年8月30日以99年度竹簡字第245號判決判處拘役
    50日，於99年10月1 日確定。核該受刑人所為，並未因受到
    刑事追訴而有悔悟反省之意，輕藐國家就其前案犯罪行為給
    予之寬容，是前案宣告之緩刑確已難收促其自新之預期效果
    ，而有執行刑罰之必要，已合於刑法第75條之1第1項第2 款
    所定撤銷緩刑宣告之原因，爰依刑事訴訟法第476 條規定聲
    請撤銷緩刑之宣告等語。
二、按受緩刑之宣告，於緩刑期內因故意犯他罪，而在緩刑期內
    受6 月以下有期徒刑、拘役或罰金之宣告確定，足認原宣告
    之緩刑難收其預期效果，而有執行刑罰之必要者，得撤銷其
    宣告，98年5月19日修正之刑法第75條之1第1項第2款定有明
    文。又上開修正規定，依刑法施行法第10條之2第2項之規定
    ，自98年9月1日施行，且同法施行法第6條之1第2 項復規定
    ：「於中華民國98年5 月19日刑法修正施行前，受緩刑之宣
    告，98年5 月19日修正刑法施行後，仍在緩刑期內者，適用
    98年5月19日修正施行之刑法第75條及第75條之1規定」。是
    倘受刑人於上開刑法第75條之1第1項第2 款規定修正施行前
    ，受緩刑之宣告，而於該條規定施行後，仍在緩刑期內者，
    應適用98年5月19日修正施行之刑法第75條之1規定。查本件
    受刑人曾錦梁因犯偽造文書案件，經臺灣高等法院以95年度
    重上更(七)字第144號判決判處有期徒刑8月，減為有期徒刑 4
    月，同時宣告緩刑3 年，並於97年9月5日確定，而緩刑期間
    依刑法第74條第1項規定，自裁判確定之日97年9月5日起算3
    年，至100年9月4日止，足見受刑人係於上開刑法第75條之1
    第1項第2款規定修正施行前受緩刑之宣告，而於該條規定施
    行後仍在緩刑期內，自應適用98年5 月19日修正施行之上開
    刑法第75條之1 規定。
三、按刑法第75條之1 得撤銷緩刑宣告之規定，考其立法意旨略
    以：關於緩刑之撤銷，現行法第75條第1項固已設有2款應撤
    銷之原因；至得撤銷緩刑之原因，則僅於保安處分章內第93
    條第3 項與撤銷假釋合併加以規定，體例上不相連貫，實用
    上亦欠彈性，爰參酌德國及奧地利現行立法例增訂得撤銷緩
    刑之原因，其中現行關於緩刑前或緩刑期間故意犯他罪，而
    在緩刑期內受得易科罰金之有期徒刑之宣告者，列為應撤銷
    緩刑之事由，因認過於嚴苛，而排除第75條應撤銷緩刑之事
    由，移列至得撤銷緩刑事由，俾使「法官依被告再犯情節，
    而裁量是否撤銷先前緩刑之宣告」；其次，如有前開事由，
    但判決宣告拘役、罰金時，可見行為人仍未見悔悟，有列為
    得撤銷緩刑之事由，以資彈性適用，爰於第1項第1款、第 2
    款增訂之。且本條採用裁量撤銷主義，賦予法院撤銷與否之
    權限，特於第1 項規定實質要件為「足認原宣告之緩刑難收
    其預期效果，而有執行刑罰之必要」，供作審認之標準。亦
    即於上揭「得」撤銷緩刑之情形，法官應依職權本於合目的
    性之裁量，妥適審酌被告所犯前後數罪間，關於法益侵害之
    性質、再犯之原因、違反法規範之情節是否重大、被告主觀
    犯意所顯現之惡性及其反社會性等情，是否已使前案原為促
    使惡性輕微之被告或偶發犯、初犯改過自新而宣告之緩刑，
    已難收其預期之效果，而確有執行刑罰之必要，此與刑法第
    75條第1項所定2款要件有一具備，即毋庸再行審酌其他情狀
    ，應逕予撤銷緩刑之情形不同，先予敘明。
四、經查，本件受刑人曾錦梁因犯偽造文書案件，經臺灣高等法
    院以95年度重上更(七)字第144號判決判處有期徒刑8月，減為
    有期徒刑4月，同時宣告緩刑3年，於97年9月5日確定。其於
    前案諭知緩刑期間內之99年5 月14日更犯幫助詐欺取財罪，
    經本院於99年8月30日以99年度竹簡字第245號判決判處拘役
    50日，該案件並於緩刑期內之99年10月1 日確定，此有上開
    2案件之判決書正本及臺灣高等法院被告前案紀錄表各1份附
    卷可稽，此雖合於前引刑法第75條之1第1項第2 款「緩刑期
    內因故意犯他罪，而在緩刑期內受6 月以下有期徒刑、拘役
    或罰金之宣告確定」之構成要件，惟刑法緩刑制度係為促進
    惡性輕微之被告或偶發犯、初犯利於改過自新而設，刑法第
    75 條之1又已課予法院裁量之義務，則受刑人雖合於上開要
    件，然是否已足認前案緩刑宣告難收其預期效果，而有執行
    刑罰之必要，仍須衡酌相關情況決定之。本院審究受刑人前
    受緩刑宣告係犯業務登載不實罪，其於緩刑期內所犯上開後
    案則係幫助詐欺取財罪，2 罪之案件類型迥異，犯罪型態、
    侵害法益及社會危害程度亦殊異，兩者間並無再犯原因之關
    連性，又受刑人在後案乃因失業已久，謀職心切，一時不察
    而輕率交付帳戶金融卡及提款密碼予刊登廣告聲稱應徵司機
    工作之不詳詐騙集團成員，作為詐財犯罪收受款項之工具，
    而犯幫助詐欺取財犯行（見卷附本院99年度竹簡字第245 號
    判決第1頁事實欄、第4頁論罪科刑欄所示），足見其主觀顯
    現之反社會性非重，且經法院斟酌全案情節後僅判處拘役50
    日，亦徵受刑人後案之犯罪情節尚非重大，實難僅因受刑人
    於緩刑期內另犯幫助詐欺取財罪，即率認其未見悔悟自新，
    而遽行推認前案判決所宣告之緩刑難收其預期效果，而有執
    行刑罰之必要。再者，聲請人復未提出除上開判決犯罪事實
    以外之其他積極證據或具體說明受刑人有何情狀足認符合「
    原宣告之緩刑難收其預期效果，而有執行刑罰之必要」等實
    質要件，若得僅依上揭判決書所載之犯罪事實，即以受刑人
    於緩刑期內另犯他罪，而一律撤銷緩刑，則刑法第75條及第
    75條之1 即無區分之必要，進而前開刑法第75條之1第1項之
    立法本旨將意義盡失，亦與緩刑乃係避免短期自由刑之弊，
    並給予受刑人自新機會之目的未盡相符。揆諸上開說明，聲
    請人聲請撤銷臺灣高等法院95年度重上更(七)字第144 號判決
    之緩刑宣告，自難准許，應予駁回。
五、爰依刑事訴訟法第220 條，裁定如主文。
中    華    民    國    99    年    11    月    30    日
                  刑事第三庭  法  官  魏瑞紅
以上正本證明與原本無異。
如不服本裁定，應於裁定送達後5 日內向本院提出抗告狀。
中    華    民    國    99    年    12    月    1     日
                              書記官  李佩玲

司法院資訊處製作；財團法人民間司法改革基金會備份。
